【裁判字號】    90,親,116
【裁判日期】    901226
【裁判案由】    否認子女
【裁判全文】
臺灣臺北地方法院民事判決  九十年度親字第一一六號
    原    告      甲○○
    被    告      乙○○
    兼法定代理人  丙  ○
右當事人間否認子女事件，本院判決如左：
    主    文
原告之訴駁回。
訴訟費用由原告負擔。
    事    實
甲、原告方面：
  一、聲明：請求判決確認被告丙○於民國（下同）八十九年五月十一日所生之女即
            被告乙○○非被告丙○自原告受胎所生之婚生女。
  二、陳述：被告丙○為大陸地區人士，兩造於八十八年七月二十八日結婚，八十九
            年五月十一日被告丙○自大陸探親回臺灣不久即產下被告乙○○，當時
            不知被告乙○○是否自原告受胎，同年八月被告丙○無故離家，原告乃
            與被告乙○○進行血緣鑑定，經血緣鑑定分析確定，排除原告與被告許
            庭甄之血緣關係，確定乙○○並非自原告受胎所生，為此起訴求判決確
            認被告丙○於八十九年五月十一日所生之女即被告乙○○非自原告受胎
            所生之婚生女。
  三、證據：提出兩造戶籍謄本、柯滄銘婦產科血緣鑑定報告及診斷證明書各一件為
            證。
乙、被告方面：
  一、聲明：原告之訴駁回。
  二、陳述：被告乙○○確非原告與被告丙○所生之女，但被告丙○於八十九年五月
            十一日生產時，已經告知原告所生之女非自原告受胎。
    理    由
一、程序方面：否認子女之訴專屬子女住所地或其死亡時住所地之法院管轄；否認子
    女之訴，由夫起訴者，以妻及子女為共同被告，民事訴訟法第五百八十九條及同
    條之一第一項定有明文。本件原告為被告丙○之夫，並登記為被告乙○○之父，
    且兩造均以台北市○○區○○里○○鄰○○路三號三樓為住所，有兩造戶籍謄本
    在卷可憑，依前揭規定原告自得提起本件訴訟，本院有專屬管轄權，先予敘明。
二、原告起訴主張與被告丙○兩造於民國八十八年七月二十八日結婚，被告丙○為大
    陸地區人民，被告丙○於八十九年五月十一日自大陸回來未幾即產下被告乙○○
    ，當時不知小孩非自原告受胎，至同年八月間被告丙○離家，原告與被告丙○所
    生之女乙○○進行血緣鑑定，經血緣鑑定分析確定，排除原告與被告乙○○之血
    緣關係，確定乙○○並非自原告受胎所生之事實，業據原告陳述明確，並提出兩
    造戶籍謄本、柯滄銘婦產科血緣鑑定報告各一件為證。被告則以原告陪同被告生
    產時，被告即告以實情，並對於血緣鑑定報告結果不爭執等語，資為抗辯。
三、經查以原告及被告乙○○ＤＮＡ上十五個短重複區之相似性進行鑑定，分析結果
    ，「可以排除甲○○（即原告）與乙○○（即被告）之血緣關係」之事實，有柯
    滄銘婦產科血緣鑑定報告及診斷證明書各一件，在卷可憑，是原告主張被告丙○
    於八十九年五月十一日所生之女即被告乙○○非被告丙○自原告受胎所生，堪信
    為真實。
四、惟按民法第一千零六十三條規定：「妻之受胎，係在婚姻關係存續中者，推定其
    所生子女為婚生子女。前項推定，如夫妻之一方能證明妻非自夫受胎者，得提起
    否認之訴。但應於知悉子女出生之日起，一年內為之。」，又民事訴訟法第五百
    八十九條之一規定：「否認子女之訴，由夫起訴者，以妻及子女為共同被告；由
    妻起訴者，以夫及子女為共同被告。前項起訴，妻或夫死亡者，以子女為被告。
    」，依上開規定，夫妻之一方能證明妻非自夫受胎者，應於知悉子女出生之日起
    ，一年內以訴否認之，如夫妻均已逾該法定期間而未提起否認之訴，或雖提起而
    未受有確定判決以前，該子女在法律上不能不認為夫之婚生子女，無論何人，皆
    不得以為反對之主張（參照最高法院九十年度台上字第七六０號判決），查其立
    法意旨在使親子關係早日確定。本件原告陳述其於八十九年五月十一日陪同被告
    丙○生產，易言之，原告於八十九年五月十一日即已知悉子女即被告乙○○出生
    之事實，卻遲至九十年十一月七日，始提起本件訴訟，有卷附起訴狀上之收狀戳
    可稽，足證原告起訴已逾一年之法定期間，依前開說明，原告提起本件訴訟，不
    應准許。
五、因本案事證已臻明確，兩造其餘主張陳述及所提之證據，均毋庸再予審酌，附此
    敘明。
六、據上論結，本件原告之訴為無理由，並依民事訴訟法第七十八條，判決如主文。
中      華      民      國    九十      年      十二    月    二十六    日
                                  家事法庭法      官  林妙黛
右為正本係照原本作成。
如對本判決上訴，須於判決送達後二十日之不變期間內，向本院提出上訴狀。
中      華      民      國    九十      年      十二    月    三十一    日
                                          書  記  官  張進益


司法院資訊處製作；財團法人民間司法改革基金會備份。
